最高法院刑事判決　　　　　　九十六年度台上字第五０三二號
上　訴　人　甲 ○ ○
自訴代理人　林維毅律師
被　　　告　乙○○○
上列上訴人因自訴被告偽造有價證券等罪案件，不服台灣高等法
院台南分院中華民國九十六年五月三十一日第二審更審判決（九
十五年度重上更(一)字第五五０號，自訴案號：台灣台南地方法院
八十九年度自緝字第四六號），提起上訴，本院判決如下：
    主  文
上訴駁回。
    理  由
按刑事訴訟法第三百七十七條規定，上訴於第三審法院，非以判
決違背法令為理由，不得為之。是提起第三審上訴，應以原判決
違背法令為理由，係屬法定要件。如果上訴理由書狀並未依據卷
內訴訟資料，具體指摘原判決不適用何種法則或如何適用不當，
或所指摘原判決違法情事，顯與法律規定得為第三審上訴理由之
違法情形，不相適合時，均應認其上訴為違背法律上之程式，予
以駁回。本件原審經審理結果，認為上訴人甲○○自訴被告乙○
○○涉犯刑法第二百十六條、第二百十條行使偽造私文書罪、第
二百十四條使公務員登載不實文書罪、第二百零一條偽造有價證
券罪等罪嫌，均屬不能證明，第一審判決所為被告無罪諭知，為
無不合，予以維持，駁回上訴人在第二審之上訴，已詳敘其調查
、取捨證據之結果及認應為被告無罪判決之心證理由。本件上訴
人上訴意旨略稱：(一)、被告於民國七十八年間、七十九年間，分
別向上訴人之夫尤福建借款新台幣（下同）一百萬元、一百八十
萬元，其後被告於八十年間欲購買系爭一七七七地號土地時，上
訴人質疑其既有錢買地何以不先還錢，被告始借用上訴人名義登
記，並以該地供作上開借款之擔保，被告於其上建蓋四七二建號
農舍作為工廠使用，地價稅及房屋稅均由被告繳納，嗣後被告避
不還款，該地價稅及房屋稅均改由上訴人繳納，足以證明上訴人
並非單純為系爭一七七七地號土地名義所有人，兼有供上開借款
之擔保之意，被告自無從擅自改登記予其他人，上開事實業據證
人尤敏旭於原審九十六年二月十五日審判期日證稱：「有的。他
於七十八年有到我家借一百萬元，七十九年有向我們借款一百八
十萬元」、「因為我母親要向他要錢，他沒有還錢，所以才將土
地登記為我母親的名義。」等語明確。(二)、被告既以系爭一七七
七地號土地，借用上訴人名義登記，供作上開借款之擔保，被告
未得上訴人同意，自無從任意處分系爭一七七七地號土地之理，
此為上訴人於原審提出之重要證據，原判決未見及此，亦未說明
任何理由，遽認「被告乙○○○以實際上屬其所有之土地向他人
抵押借款，衡情應無故意編排申請用電之虛構事實誘使上訴人同
意之必要。」等語，置上開事證於不顧，顯有理由不備之違法云
云。惟查：(一)、上開證人尤敏旭之證言，至多僅能證明被告以上
訴人名義購買系爭一七七七地號土地之事實，與原判決認定「況
系爭農地係被告乙○○○所購買，並信託登記於自訴人甲○○名
下，為被告乙○○○與自訴人甲○○均不爭執之事實」並無影響
，是以原判決對證人尤敏旭之證述雖漏未論斷，固不無微瑕，然
於判決之本旨不生影響，要不能執之為合法之第三審上訴理由。
而其餘上訴意旨，則係就屬原審採證認事職權之行使及原判決已
說明事項，徒憑自己見解，任意指摘，且仍為單純事實之爭執，
亦非適法之第三審上訴理由。依上揭說明，本件上訴關於被告被
訴偽造私文書復持以行使部分，顯屬違背法律上之程式，應予駁
回。(二)、上訴得對於判決之一部為之；未聲明為一部者，視為全
部上訴，刑事訴訟法第三百四十八條第一項定有明文。又第三審
上訴書狀，應敘述上訴之理由，其未敘述者，得於提起上訴後十
日內補提理由書於原審法院，已逾上述期間，而於第三審法院未
判決前仍未提出上訴理由書狀者，第三審法院應以判決駁回之，
亦為同法第三百八十二條第一項、第三百九十五條後段所明定。
本件上訴人自訴被告行使偽造私文書、使公務員登載不實文書、
偽造有價證券等罪案件，上訴人不服原審判決，於九十六年六月
二十日提起上訴，並未聲明為一部上訴，自應視為全部上訴。其
上訴時並未敘述理由，嗣雖於九十六年八月十三日補提上訴理由
書狀，然所敘述者，僅涉及自訴被告擅自設定抵押權及抵押權讓
與之行使偽造私文書罪之上訴理由，關於被告被訴偽造有價證券
部分，則無隻字片語述及，迄今逾期已久，於本院未判決前就此
部分仍未補提理由書狀。另關於自訴被告涉犯使公務員登載不實
文書罪部分，核屬刑事訴訟法第三百七十六條第一款所列不得上
訴第三審之罪，此部分既經第二審判決，自不得上訴第三審。是
此二部分之上訴俱非合法，均應從程序上併予駁回。
據上論結，應依刑事訴訟法第三百九十五條，判決如主文。
中　　華　　民　　國　九十六　年　　九　　月　 二十 　日
                      最高法院刑事第七庭
                          審判長法官  張　淳　淙
                                法官  劉　介　民
                                法官  張　春　福
                                法官  蔡　彩　貞
                                法官  林　俊　益
      本件正本證明與原本無異
                                      書  記  官
中　　華　　民　　國　九十六　年　　九　　月　二十八　日
                                                    Ａ
